【裁判字號】    85,台上,4214
【裁判日期】    850830
【裁判案由】    過失致人於死
【裁判全文】
最高法院刑事判決                              八十五年度台上字第四二一四號
    上訴人  台灣高等法院檢察署檢察官
    被  告  甲○○
右上訴人因被告過失致人於死案件，不服台灣高等法院中華民國八十四年九月十二日
第二審更審判決（八十三年度重上更(三)字第八二號，起訴案號：台灣台北地方法院檢
察署八十一年度偵字第一三八七四號），提起上訴，本院判決如左：
    主  文
原判決撤銷，發回台灣高等法院。
    理  由
本件原判決以公訴意旨略以被告甲○○於民國八十一年二月二十五日十二時五十分左
右，無照駕駛000－0000號重機車，沿台北市○○○路由南向北行駛，途經敦
化南路二段九十三號前限速四十公里路段，欲超越同向在前行駛，由徐耀卿所騎之0
00－0000號機車，本應注意限速規定，由左側保持安全間隔小心超越，竟以六
十公里時速違規且未保持安全間隔由右側超越，致徐耀卿驚悸，機車失控摔倒，頭部
受傷顱內出血死亡，因認被告涉犯刑法第二百七十六條第一項罪嫌等情。經調查證據
結果，認被告犯罪不能證明，因認第一審諭知被告無罪之判決，為無不合，予以維持
，駁回檢察官在第二審之上訴，固非無見。
惟查依台北市車輛行車事故鑑定委員會就本件車禍之研判分析所載，認本件車禍之發
生，唯有被告之Ａ車或駕駛人身體之一部分，與Ｂ車（被害人機車）或其人體接觸擦
撞過後，Ｂ車連人帶車，始向渠車（Ａ車）逼近，反而倒向左偏之現象（見第一審卷
第十六頁）。此一鑑定意見如果可採，被告於肇事當時，如係身體與被害人之機車或
身體擦撞，仍可能發生本件車禍，在此狀況下，被告之機車自無從留下擦撞之痕跡。
能否依被告之機車並無撞痕，即認被告與本件車禍無關？並非無疑。又行駛中之機車
發生搖晃現象，可能之情形類皆是機車輾壓物體、與他人擦撞、閃避他物等情形，乃
眾所週知之事實。證人王文元證稱：肇事白色機車同時在死者機車前方一點，尾部搖
擺了幾下，就加速逃走（見第一審八十一年度少調字第五一六號卷第六十八頁背面）
，又於原審調查時證稱：當時伊載客聽到一個聲音，即看到一部機車倒下去，又看到
一部機車在倒下的那部機車旁邊，慢下來，晃二下，即加速離去等語（見原審更一卷
第三十七頁）。何以被告之機車會發生搖晃之現象？是否係被告身體與被害人之機車
或身體擦撞所致？或果如被告所辯是因對方從左側超越，並向其機車前方逼近，一時
剎不住車，即從對方右側加速超越離去？此與認定被告是否有過失責任關係至鉅，原
判決未予以釐清，遽行判決，尚嫌速斷而難昭折服。又證人即護送徐耀卿至仁愛醫院
之消防隊員周民生證稱：根據目擊者所述是機車相撞，他有騎機車追趕，而有將肇事
者機車車牌號碼記下，即000－0000號等語（見第一審少調卷第五十九頁反面
、第六十頁），所供如果屬實，該目擊者已非常明白且正確記下被告之機車車牌號碼
，足供判斷肇事情形之參考，能否僅因目擊者所言機車相撞一詞，而依被告機車並無
撞痕，率斷該目擊者稱機車相撞並非實在？原判決採證難謂允當。檢察官上訴意旨指
摘原判決不當，非無理由，應認仍有撤銷發回之原因。本件雖屬刑事訴訟法第三百七
十六條第一款所列之案件，惟於修正刑事訴訟法施行前原得上訴於第三審法院，且已
繫屬於法院，依刑事訴訟法施行法第五條第一項規定，仍應依施行前之法定程序終結
之，附此說明。
據上論結，應依刑事訴訟法第三百九十七條、第四百零一條，判決如主文。
中      華      民      國    八十五    年      八      月     三十     日
                              最高法院刑事第七庭
                                  審判長法官  張  信  雄
                                        法官  張  吉  賓
                                        法官  池  啟  明
                                        法官  陳  宗  鎮
                                        法官  石  木  欽
      右正本證明與原本無異
                                              書  記  官
中      華      民      國    八十五    年      九      月      六      日


司法院資訊處製作；財團法人民間司法改革基金會備份。
